【裁判字號】    90,交上訴,86
【裁判日期】    900704
【裁判案由】    過失致死等
【裁判全文】
臺灣高等法院刑事判決                  九十年度交上訴字第八六號
    上  訴  人  台灣新竹地方法院檢察署檢察官
    被      告  乙○○
右上訴人，因被告業務過失致死等案件，不服臺灣新竹地方法院，八十九年度交訴字
第一三八號，中華民國九十年四月二十七日第一審判決（起訴案號：臺灣新竹地方法
院檢察署八十九年度偵字第五０七二號）提起上訴，本院判決如左：
    主      文
原判決撤銷。
乙○○從事業務之人，因業務上之過失致人於死，處有期徒刑柒月，緩刑伍年。
    事      實
一、乙○○為合泰企業有限公司聘雇之司機，負責以貨車自新竹果菜市場載菜運送至
    台中交予客戶，為從事駕駛業務之人。於民國八十九年六月十六日上午十一時三
    十分許，駕駛車牌號碼ＬＷ－４１１３號自小貨車沿台六一線省道由南往北行駛
    ，行經台六一線北上七七點六公里處之交叉路口時，本應注意車前狀況並隨時採
    取必要之安全措施，且當時並無不能注意情形，竟疏於注意，撞及同向前方由甲
    ○○駕駛搭載其妻林靜欣、其子王佑誠及其女王怡萍遇紅燈暫停於該交叉路口之
    車牌號碼Ｈ２－０７７５號自小客車，致使王怡萍受有頭部六×十二公分擦挫傷
    、右耳部及鼻部出血、額部、頂部及抌頭部骨折及變形，胸部七×八公分擦挫傷
    、右肋骨內側骨折、右背部上緣外側六×五公分擦挫傷。甲○○受有左胸壁挫傷
    、林靜欣受有頭部外傷併腦震盪、右臂挫傷、王佑誠受有頭部外傷併腦挫傷、鼻
    腔出血、臉部多處擦傷、王怡萍經送醫急救後於同日中午十二時許，因頭部鈍力
    損傷不治死亡。
二、案經新竹市警察局第三分局報請台灣新竹地方法院檢察署檢察官相驗後自動檢舉
    暨被害人即被害人林靜欣之配偶、被害人王佑誠之父甲○○訴由該署檢察官偵查
    起訴。
    理      由
一、訊據被告乙○○對於右揭事實坦承不諱（本審卷第二十二頁），在原審審理時亦
    直認伊上班回家在意思模糊，自己一時疏忽沒有注意車前狀況造成事故等情（原
    審卷第十三頁），核與被害人甲○○在警訊、偵查時指訴情節相符，而被害人王
    怡萍因本件車禍致受有事實欄所載之傷創，終因頭部鈍力損害不治死亡，亦經檢
    察官帶同法醫師相驗屬實，有勘驗筆錄、相驗屍體證明書、驗斷書在卷可憑，被
    害人甲○○、林靜欣、王佑誠等人受有事實欄所載之傷創亦有診斷證明書三紙在
    卷可稽（偵查卷第十二頁、第十三頁、第十四頁），復有道路交通事故調查報告
    表一紙、現場照片十二幅在卷可考（相字卷第六頁至十二頁），又本件車禍先後
    送台灣省竹苗區車輛行車事故鑑定委員會及台灣省車輛事故覆議鑑定委員會鑑定
    結果亦均認為被告未注意車前狀況追撞前方由甲○○駕駛而停等號誌之自小客車
    為肇事原因，有各該鑑定意見書在卷足憑（相字卷第三十九頁、第四十頁、原審
    卷第三十四頁），是被告追撞前方由甲○○所駕駛之自小客車時，甲○○係遇紅
    燈仍停等號誌，並非號誌已轉變為綠燈，甲○○所駕駛之車子已開動至明，被告
    在警訊、偵查時雖辯稱：距紅綠燈大約十公尺，當時燈號由紅燈轉為綠燈，伊見
    前方被害人車子移動，伊跟著加速，被害人車子突然煞車，伊想閃避他車，想往
    路肩開，但還是撞上去云云，在原審審理時亦辯稱：出事之前伊曾經看過是綠燈
    ，才轉右邊要從叉路口出去云云，然其在原審審理時又承認伊沒有看到甲○○的
    車子移動，因為撞到那時候就很模糊等語（原審卷第十五頁、第十六頁），足證
    被告上開所辯，無非卸責之詞，均不足採信。按駕駛人應注意車前狀況，並隨時
    採取必要之安全措施，道路交通安全規則第九十四條第三項定有明文，被告領有
    合法駕駛執照，自應知稔遵守上開規定，且當時日間有自然光，視距良好，道路
    型態為直路，舖設柏油，無缺陷無障物等情，有道路交通事故調查報告表在卷
    可按，被告駕車在上開道路行駛，應注意車前狀況，隨時採取必要之安全措施以
    避免危險之發生，按情形又無不能注意之情事，竟疏未注意，而自後方追撞甲○
    ○駕駛之自小客車，致被害人王怡萍受有頭部鈍力損害等傷害而不治死亡，被害
    人甲○○、林靜欣、王佑誠受有事實欄所載之傷害，被告有應注意並能注意而不
    注意之過失至為灼然，且其過失與被害人王怡萍之死亡，甲○○、林靜欣、王佑
    誠等傷害間具有相當之因果關係，是被告事證明確，犯行堪以認定。
二、核被告所為，係犯刑法第二百七十六條第二項之業務過失致死罪、第二百八十四
    條第二項前段之業務過失傷害罪，被告一過失行為，致被害人王怡萍死亡、被害
    人甲○○、林靜欣、王佑誠等三人受傷，係一行為觸犯業務過失致死罪，及三業
    務過失傷害罪，係想像競合犯，應依刑法第五十五條前段從業務過失致死罪之一
    重處斷。
三、原審對被告據以論科，固非無見，惟查被害人甲○○、林靜欣、王佑誠等人傷害
    部分，於檢察官訊問被害人甲○○有何補充時已表示「請依法處理」（相字卷第
    十四頁背面），嗣後並提出被害人甲○○、林靜欣、王佑誠等三人之診斷證明書
    ，被害人甲○○雖未用「告訴」之字句，然一般人對於法律之名詞並非知悉，要
    一般人依據法律規定之名詞陳述意見，才承認其法律之效力，實強人所難，本件
    被害人甲○○對於檢察官訊問對本案有何補充時，既答稱「請依法處理」，嗣又
    提出被害人甲○○、林靜欣、王佑誠等三人之診斷證明書，證明其等確有受傷，
    其有對其自己及其配偶林靜欣、其子王佑誠等受傷部分提出告訴之意思至為昭然
    ，原審認此部分，被害人甲○○、林靜欣、王佑誠等未據提出告訴，而未併予審
    理，尚有未洽，檢察官上訴意旨執此指摘原判決此部分不當，為有理由，應由本
    院將原判決撤銷改判，爰審酌事故發生後，被告已支付被害人王怡萍家屬甲○○
    新台幣（下同）三十萬元作為喪葬費，及由被告所任職之合泰公司與被害人王怡
    萍之家屬即被害人甲○○等人達成和解包含王怡萍部分共賠償三百五十萬元，被
    害人甲○○等人，在此賠償金範圍內，應拋棄對被告乙○○之損害賠償請求權，
    有該收據及和解契約書、支票等影本在卷可稽（偵查卷第十一頁、原審卷第三二
    、三三頁），被告過失之程度，所造成危害及犯後態度等一切情狀，量處被告有
    期徒刑柒月，又被告前未曾受有期徒刑以上刑之宣告，有本院被告全國前案紀錄
    表在卷可稽，事後坦承犯行，並賠償被害人王怡萍家屬部分損失，經此教訓，當
    知所警惕，應無再犯之虞，本院認所宣告之刑以暫不執行為適當，爰併宣告緩刑
    伍年，以啟自新。
據上論斷，應依刑事訴訟法第三百六十九條第一項前段、第三百六十四條、第二百九
十九條第一項前段，刑法第二百七十六條第二項、第二百八十四條第二項前段、第五
十五條、第七十四條第一款，罰金罰鍰提高標準條例第一條前段判決如主文。
本案經檢察官李良忠到庭執行職務。
中      華      民      國    九十      年      七      月      四      日
                            臺灣高等法院刑事第十四庭
                                審判長法  官    陳  祐  輔
                                      法  官    蔡  國  在
                                      法  官    陳  國  文
右正本證明與原本無異。
如不服本判決應於收受送達後十日內向本院提出上訴書狀，其未敘述上訴之理由者並
得於提起上訴後十日內向本院補提理由書（均須按他造當事人之人數附繕本）。
                                      書記官    吳  素  雲
中      華      民      國    九十      年    七        月     五       日
附錄：本案論罪科刑法條全文
刑法第二百七十六第二項
從事業務之人，因業務上之過失犯前項之罪者，處五年以下有期徒刑或拘役，得併科
三千元以下罰金。


司法院資訊處製作；財團法人民間司法改革基金會備份。
